【裁判字號】    98,上訴,694
【裁判日期】    981105
【裁判案由】    妨害自由等
【裁判全文】
臺灣高等法院刑事判決                 98年度上訴字第694號
上  訴  人
即  被  告  乙○○
            己○○
            丁○○
                    （現另案在台灣桃園監獄執行中）
上  一  人
選任辯護人  金鑫律師
上列上訴人即被告等因妨害自由等案件，不服臺灣桃園地方法院
97年度訴字第257號，中華民國97年10月29日第一審判決（起訴
案號：臺灣桃園地方法院檢察署95年度偵字第17743號），提起
上訴，本院判決如下：
    主  文
上訴駁回。
    事  實
一、乙○○曾有違反麻醉藥品管理條例案件前科，前因施用毒品
    案件，經臺灣桃園地方法院以90年度桃簡字第725號判決判
    處有期徒刑8月確定；復因施用毒品案件，經臺灣桃園地方
    法院以91年度易字第1750號判決判處有期徒刑6月確定；又
    因贓物案件，經臺灣桃園地方法院以92年度桃簡字第607號
    判決判處拘役30日確定；上開三罪經接續執行，於民國94年
    1月5日縮短刑期執行完畢（構成累犯）。丁○○前有違反肅
    清煙毒條例、麻醉藥品管理條例、懲治盜匪條例、過失傷害
    、妨害自由、恐嚇、偽造文書等案件前科（因假釋付保護管
    束期間尚未期滿，而未執行完畢，不構成累犯）。
二、蔡文翔、戊○○、己○○與甲○○、丙○○間乃國中同學關
    係，丁○○又與丙○○為鄰居關係。蔡文翔因於95年7月28
    日為警查獲持有第二級毒品案件，心起懷疑係由甲○○、丙○○曾向警方檢舉其販賣毒品所致，並明知其與甲○○、丙○○間並無債權、債務關係，且其實際上並無遭警查獲販賣
    毒品之情事，仍欲藉機向甲○○、丙○○索討安家費用，蔡
    文翔遂商請丁○○為其出面處理，而丁○○亦懷疑丙○○在
    外傳播丁○○有販賣毒品之情事，遂應允蔡文翔之請託，蔡
    文翔、丁○○二人共同謀議相關細節後，由蔡文翔電話聯絡
    友人戊○○、己○○，負責駕駛車輛、持類似槍枝之玩具槍
    前往約定地點，強押甲○○、丙○○至指定地點談判、索討
    費用，丁○○因知悉友人乙○○址設桃園縣蘆竹鄉○○路
    390號住家地處偏僻，且該住家後方有私人空地（以下簡稱
    文新路空地），不易遭人察覺，由丁○○向乙○○借用上開
    文新路空地供作渠等拘禁甲○○、丙○○及談判使用之處所
    ，經蔡文翔、丁○○各向戊○○、己○○、乙○○聯絡並謀
    議相關細節後，渠等五人遂共同基於意圖為自己不法所有及
    妨害甲○○、丙○○行動自由之犯意聯絡，於95年8月6日下
    午，由蔡文翔先以電話聯絡甲○○前往桃園縣桃園市○○路
    會稽國民小學前見面，於同日下午6時15分許，蔡文翔經聯
    絡戊○○、己○○後，戊○○遂駕駛車牌號碼Z6-5322號日
    產廠牌之自用小客車（以下簡稱日產車輛），搭載己○○（
    乘坐於副駕駛座）接送蔡文翔（乘坐於後座）前往約定之會
    稽國民小學前，見甲○○前來，戊○○、己○○、蔡文翔三
    人下車，由戊○○手持類似改造手槍之玩具槍之脅迫方式（
    未扣案，無從認定係屬槍砲彈藥刀械管制條例第四條所明定
    之槍砲），蔡文翔則出言要甲○○上車未果後，戊○○、己○○、蔡文翔則以強拉並推甲○○進入該車後座之強暴方式
    ，而剝奪甲○○之行動自由，蔡文翔隨之進入該車後座與甲○○同坐，戊○○、己○○則返回該車駕駛座、副駕駛座內
    ，由戊○○駕駛該車駛離該處而剝奪甲○○之行動自由，並
    於戊○○駕駛日產車輛前往文新路空地途中，由乘坐於後座
    之蔡文翔出言要求甲○○將身上財物取出，甲○○因見戊○○持有類似槍枝之物而心生畏懼，遂依蔡文翔指示交付其身
    上放有現金新臺幣（下同）2,600元之皮包、行動電話及機
    車鑰匙等物予蔡文翔。戊○○搭載蔡文翔、己○○及甲○○
    一行人抵達文新路空地並下車後，而丁○○經接獲蔡文翔來
    電告知後，亦駕駛車牌號碼8768-KA號豐田廠牌自用小客車
    （以下簡稱豐田車輛）前往乙○○住處，偕同乙○○一同前
    往文新路空地，由蔡文翔先行質問甲○○：何以報警出賣伊
    ，害伊被判刑7年，要甲○○賠償伊等語，經甲○○否認後
    ，丁○○、乙○○、蔡文翔、戊○○、己○○遂基於共同傷
    害之犯意聯絡，丁○○、乙○○在旁助勢，由戊○○持前開
    玩具槍重擊甲○○臉部，蔡文翔、己○○則係以徒手方式輪
    番毆打甲○○，致甲○○受有左臉瘀傷腫脹之傷害（傷害部
    分，嗣於原審審理時經甲○○具狀撤回告訴，詳如理由欄參
    部分所述），再由蔡文翔、戊○○以透明膠帶將甲○○矇眼
    綁妥手腳，並強拉其進入丁○○所停放在空地上之豐田車輛
    內，由丁○○、乙○○負責留在該處看管甲○○。於同日晚
    間8時許，丁○○另致電確認丙○○人在其所經營址設桃園
    縣桃園市○○路842號1樓之阿扁檳榔攤內後，己○○則駕駛
    日產車輛搭載蔡文翔、戊○○前往阿扁檳榔攤，由戊○○持
    前開玩具槍下車進入阿扁檳榔攤內，以所持玩具槍抵住丙○○腹部，脅迫丙○○隨其外出，並依其指示進入該日廠車輛
    副駕駛座內，而剝奪丙○○之行動自由，再由己○○駕駛該
    車搭載前開人等前往文新路空地。嗣經戊○○駕駛該車抵達
    文新路空地後，蔡文翔、戊○○、己○○再命丙○○進入該
    處之豐田車輛內與甲○○同坐，並由張堂瑞、蔡文翔、戊○○、己○○輪番質問丙○○：是否係丙○○出賣蔡文翔，報
    警抓蔡文翔販賣毒品案件，害蔡文翔要關7年，要丙○○賠
    償，交付身上財物等語，而其間乙○○則在旁觀看，偶有返
    回家中之情形，蔡文翔又向丙○○恫稱：將身上金項鍊、金
    戒指交出一詞，丙○○因見對方人多勢眾、口出惡言，且見
    戊○○持有槍枝，復觀察在旁之甲○○臉部又受有傷害，因
    此心生畏懼而依蔡文翔指示將其身上價值約130,000元之金
    項鍊、金戒指交付予蔡文翔。又丁○○、蔡文翔、戊○○、
    己○○、乙○○承續上開意圖為自己不法所有之犯意聯絡，
    恫嚇甲○○、丙○○簽發本票用以賠償蔡文翔遭警查獲之損
    害，並由丁○○駕駛豐田車輛搭載蔡文翔、甲○○，戊○○
    則駕駛日產車輛搭載己○○、丙○○分別離開該文新路空地
    ，兩車途經桃園縣桃園市○○路郵局附近，甲○○在所搭乘
    豐田車輛上，由同車之蔡文翔取出空白本票4張，並威嚇甲○○簽發本票，甲○○因心生畏懼，而依蔡文翔指示填載如
    附表編號1至4所示本票4張，再交付予蔡文翔收受，而丁○○亦自其所駕駛之豐田車輛下車，前往由戊○○所駕駛之日
    產車輛旁，恫嚇在該車內之丙○○要負責蔡文翔遭檢舉為警
    查獲一事，致丙○○因心生畏懼，而依其指示開立如附表編
    號5至8所示本票4張，並交由丁○○轉交予蔡文翔收受。嗣
    因蔡文翔如願取得甲○○、丙○○所簽發之如附表貳所示之
    本票8張，由戊○○將僅留有證件之皮包（其內原有現金
    2,600元）、手機及機車鑰匙交還予甲○○，且丁○○、蔡
    文翔、戊○○、己○○等人均恐嚇甲○○、丙○○不得報警
    ，否則要找二人算帳等語，迄至同日晚間11時許，由戊○○
    駕駛日產車輛並由蔡文翔、己○○陪同，搭載甲○○、丙○○返回丙○○所經營之阿扁檳榔攤，始釋放甲○○、丙○○
    二人。嗣蔡文翔於翌日即95年8月7日，攜帶如附表所示本票
    8張隨同丁○○前往乙○○前開住處，由丁○○向乙○○拿
    取白色信封後，將蔡文翔所交付之前開本票8紙裝入該白色
    信封內，再將該白色信封轉交予乙○○妥善保管，丁○○、
    蔡文翔二人隨即離開。
三、嗣因丙○○、甲○○報警處理，於95年8月9日下午6時許，
    適有警員行經臺北縣林口鄉○○路68號，見該處由丁○○所
    駕駛之豐田車輛，疑似丙○○、甲○○所指之作案車輛，警
    員隨即上前攔查該車，並經取得丁○○同意而執行搜索；嗣
    復於95年8月10日下午1時10分許，為警前往乙○○址設桃園
    縣蘆竹鄉○○路390號住處，經警取得乙○○同意後執行搜
    索，而自其住處內扣得如附表編號1至8所示之本票8紙，始
    為警循線查悉上情。
四、案經丙○○、甲○○訴由桃園縣政府警察局移送臺灣桃園地
    方法院檢察署檢察官偵查起訴。
    理  由
壹、程序部分：
一、按上訴得對於判決之一部為之；未聲明為一部者，視為全部
    上訴。對於判決之一部上訴者，其有關係之部分，視為亦已
    上訴。刑事訴訟法第348條定有明文。查本案被告丁○○經
    原審判處共同妨害自由罪2罪、共同恐嚇取財罪2罪、恐嚇危
    害安全罪等，被告丁○○因不服原判決提起上訴，嗣於本院
    98年3月10日準備程序中，改稱其僅對原判決附表壹編號一
    至四部分上訴，撤回原判決附表壹編號五部分，並當庭書立
    撤回上訴聲請書一紙（見本院卷第58頁反面、第62頁），是
    被告丁○○本案上訴部分僅為原判決關於被告丁○○與被告
    乙○○、己○○、共犯蔡文翔、戊○○共同妨害自由、共同
    恐嚇取財部分，合先敘明。
二、按被告以外之人（包括證人、鑑定人、告訴人、被害人及共
    同被告等）於審判外之陳述雖不符刑事訴訟法第159條之1至
    之4等4條之規定，而經當事人於審判程式同意作為證據，法
    院審酌該言詞陳述或書面陳述作成時之情況，認為適當者，
    亦得為證據；當事人、代理人或辯護人於法院調查證據時，
    知有刑事訴訟法第159條第1項不得為證據之情形，而未於言
    詞辯論終結前聲明異議者，視為有前項之同意，同法第159
    條之5定有明文。立法意旨在於傳聞證據未經當事人之反對
    詰問予以核實，原則上先予排除。惟若當事人已放棄反對詰
    問權，於審判程式中表明同意該等傳聞證據可作為證據；或
    於言詞辯論終結前未聲明異議，基於尊重當事人對傳聞證據
    之處分權，及證據資料愈豐富，愈有助於真實發見之理念，
    且強化言詞辯論主義，使訴訟程序得以順暢進行，上開傳聞
    證據亦均具有證據能力。經查，本案證人即被害人丙○○、
    甲○○於警詢及偵查中所為之證述，雖均為證人於審判外之
    言詞陳述，其性質屬傳聞證據，然渠等警詢、偵查筆錄之內
    容，業經本院審理時予以提示並告以要旨，且經公訴人、被
    告丁○○及其選任辯護人、被告乙○○、己○○分別表示意
    見，當事人既已知悉上述筆錄乃傳聞證據，均未於言詞辯論
    終結前對各該筆錄內容異議，依首揭規定，自得擬制同意作
    為證據，本院審酌該證據作成之形式，均無瑕疵，與待證事
    實具有關聯性，因認以之作為本案之證據亦屬適當，是前開
    證據，仍具有證據能力，本院自得引為判決之依據。
三、次按被告或共犯之自白，不得作為有罪判決之唯一證據，仍
    應調查其他必要之證據，以察其是否與事實相符，刑事訴訟
    法第156條第2項定有明文。其立法目的乃欲以補強證據擔保
    自白之真實性，亦即以補強證據之存在，藉之限制自白在證
    據上之價值，防止偏重自白，發生誤判之危險。以被告自白
    ，作為其自己犯罪之證明時，尚有此危險，以之作為其他共
    犯之罪證時，不特在採證上具有自白虛偽性之同樣危險，且
    共犯者之自白，更恐有嫁禍他人，而為虛偽供述之危險。是
    則利用共犯者之自白，為其他共犯之罪證時，其證據價值如
    何，按諸自由心證主義之原則，固屬法院自由判斷之範圍，
    惟此項不利之陳述，須無瑕疵可指，且就其他方面調查，又
    與事實相符者，始得採為其他共同被告犯罪事實之認定，若
    不為調查，而專憑此項供述，即為其他共同被告犯罪事實之
    認定，顯與刑事訴訟法第156條第2項之規定有違。經查，本
    案被告丁○○、乙○○於95年8月10日檢察官訊問時，同意
    以證人身分具結陳述，而由檢察官以訊問證人程式訊問證人
    即共同被告丁○○、乙○○，則證人即共同被告丁○○、乙○○在該次檢察官偵訊時所為證述，因已經過具結，由檢察
    官依訊問證人程式為之，且共同被告丁○○、己○○於原審
    審理時，均經證人具結程式，並經交互詰問，給予在庭其餘
    被告補充詢問之權利，業已保障被告等人之對質權利，且前
    開筆錄亦經提示予被告丁○○及其選任辯護人、被告乙○○
    、己○○對之表示意見，本院因認上開被告丁○○、乙○○
    於該次經具結之檢察官偵訊所為之證述，及被告丁○○、己○○於原審審理時所為之證述，應均具有證據能力，自得採
    為證據使用，合先敘明。
貳、認定犯罪事實所憑之證據及理由：
一、訊據被告己○○於上開時間、地點，先後載送證人即被害人
    甲○○、丙○○前往文新路空地，證人甲○○、丙○○分別
    有簽發如附表編號1至8所示本票8紙等事實坦承不諱；被告
    丁○○就案發當日前往文新路空地，以及被告乙○○就案發
    當日被告丁○○、己○○、共犯蔡文翔、戊○○、被害人甲○○、丙○○等人有來文新路空地，且持有如附表編號1至8
    所示本票8紙等事實均固不諱言，惟均矢口否認有何恐嚇取
    財、妨害自由犯行，被告丁○○辯稱：伊當日是接獲蔡文翔
    來電才前往文新路空地，因為丙○○在外講伊有賣安非他命
    ，所以伊有要蔡文翔找丙○○出來，伊沒有強迫丙○○來，
    當日蔡文翔有和甲○○、丙○○在伊車上談賠償蔡文翔安家
    費用，伊與戊○○、己○○均在車外，所以詳細內容伊並不
    清楚，伊並沒有要求丙○○簽本票，也沒有看到甲○○被打
    ，隔日伊有帶蔡文翔前往乙○○住處，伊有向乙○○拿1個
    白色信封，給蔡文翔放在信封內，伊告訴乙○○寄放該白色
    信封，明日再來拿云云；被告丁○○之選任辯護人為其辯護
    稱：被告丁○○與甲○○於本案發生前並無結怨，且依證人
    甲○○及蔡文翔之證述，被告丁○○就甲○○部分並無觸犯
    妨害自由、恐嚇取財等罪行，被告丁○○亦無參與共同強押
    丙○○之事，且丙○○係將金項鍊及金戒子交給蔡文翔，非
    被告丁○○，況被告丁○○已與丙○○達成和解，丙○○業
    已不再追究被告丁○○之妨害自由、恐嚇取財之罪責云云；
    被告乙○○則以：伊只認識丁○○，案發當日伊有看到其餘
    被告帶甲○○到伊住家旁空地，伊僅有問丁○○是否談完事
    情，伊只有在伊住處後門看，距離他們所立地點有一百公尺
    ，丁○○過來跟伊說快好了，而當日有丁○○、蔡文翔、己○○及戊○○4人及2名被害人，但是伊腳有受傷，無法擔任
    看守人質工作，伊並不清楚他們在幹嘛，他們只有說在車上
    談事情，伊並不知道他們有簽本票，是隔日丁○○、蔡文翔
    來伊住處找伊，臨走前問伊有無信封，伊有拿給他們，後來
    說有放將本票在信封內，並寄放在伊這邊，他們說隔日會來
    拿，但是隔日警察就來了云云置辯。
二、惟查被告己○○對於上開妨害自由、恐嚇取財等犯行均坦承
    不諱（見本院卷第58頁反面），互核證人甲○○、丙○○、
    丁○○、戊○○、蔡文翔於警詢、檢察官偵訊及原審審理時
    證述之情節（見偵查卷第20至22頁、第43至45頁、第50 至
    54頁、第86至88頁、第100至102頁、第108至111頁；原審
    257號卷一第117至156頁、第167至181頁、第196至215頁）
    ，大致相符，並有被害人甲○○受傷照片5幀、桃園榮民醫
    院診斷證明書1紙等影本及被告乙○○當庭所繪製其住處與
    文新路空地位置圖1紙附卷可稽，復有如附表編號1至8所示
    被害人甲○○、丙○○所開立之本票8紙扣案足資佐證，是
    被告己○○上開之犯行足堪認定。
三、被告丁○○及其辯護人雖以上詞置辯，惟查：
（一）證人即被害人甲○○於警詢、檢察官偵訊及原審審理中均
      指述：當日因伊接到蔡文翔來電，要伊下班後前往桃園市
      ○○路會稽國小之約定地點找蔡文翔，伊於95年8月6日下
      午6時15分，在會稽國小遭蔡文翔、己○○、戊○○持槍
      強行押伊上車牌號碼Z6-5322號日產車輛，蔡文翔口頭強
      迫伊上車，伊當時不願意，就被他們推進去，在車上戊○○有持槍，而蔡文翔出言要伊把身上財物都給他，伊就將
      身上手機、皮包、機車鑰匙拿給蔡文翔，後來到不知名空
      地時，伊有看到丁○○及當時不認識之乙○○已經在該處
      ，戊○○有拿一把黑色手槍指著伊，有拿槍打伊臉、身體
      多處，己○○、蔡文翔也有以拳頭打伊，有問伊是不是伊
      報警出賣蔡文翔賣毒品，害蔡文翔被判刑7年，要伊負責
      ，還要伊拿錢出來賠償蔡文翔，伊說沒有，蔡文翔、戊○○、己○○三人又一起打伊，但是丁○○只有問伊話，沒
      有打伊，而腳有受傷的乙○○沒有和伊說話，也沒有打伊
      ，後來蔡文翔、戊○○用膠帶綁伊的手、矇住伊的眼睛，
      押伊到丁○○所開的豐田車輛上，由丁○○看守伊，己○○、戊○○、蔡文翔則駕駛日產車輛前去押丙○○到達空
      地後，有將矇伊眼的膠帶卸除，伊見丙○○到空地時也有
      看到乙○○在場，後來伊與丁○○、蔡文翔共搭豐田車輛
      ，丙○○、己○○、戊○○則搭日產車輛到桃園市○○路
      ○段郵局前，蔡文翔要伊好好配合，拿出4張本票，強迫
      要伊簽下面額340,000元、660,000元、550,000元、
      450,000元本票各1張，並蓋用手印後，另由戊○○將手機
      、皮夾、機車鑰匙還伊，但皮包內現金2,600元不知道誰
      拿走了，伊下車時有看到丙○○從另1台日產車輛下車，
      丁○○、蔡文翔、戊○○、己○○還有恐嚇伊不要向警方
      報警，不然要找伊算帳，最後是由戊○○開車，由蔡文翔
      、己○○同車載伊與丙○○回阿扁檳榔攤等語（見偵查卷
      第50至54頁、第109至110頁；原審257號卷一第117至141
      頁）；
（二）證人即被害人丙○○迭於警詢、檢察官偵訊及原審審理時
      證述：伊於95年8月5日（警詢筆錄誤載為4日），在伊所
      經營址設於桃園市○○路842號1樓之阿扁檳榔攤前，戊○○、己○○、蔡文翔駕駛車牌號碼Z6-5322號日產車輛前
      來，由戊○○持槍下車進入店內，抵住伊肚子要伊上車，
      伊會害怕開槍所以上車，並坐在該車副駕駛座，而當時是
      由己○○開車，戊○○、蔡文翔坐後座，後來在不知名之
      空地下車，伊此時才看到丁○○、乙○○，並且要伊換坐
      丁○○之豐田車輛，伊有看到甲○○有受傷痕跡，但伊並
      不知道甲○○被何人打，且當時甲○○有遭膠帶矇住眼睛
      及綁住手腳，後來丁○○、蔡文翔、戊○○、己○○均質
      問伊是否有報警抓蔡文翔販賣毒品案件，要伊交待清楚，
      伊有澄清非伊出賣蔡文翔，講到激動處伊有遭人推擠，但
      是沒有被打，嗣後渠等四人又說蔡文翔販賣毒品案件要關
      7年，要伊用錢賠他，並交出身上所有財物作為賠償，因
      為之前伊有去查證過，蔡文翔並沒有被警察抓，但是當時
      他們有槍，又是四個人，且看到甲○○有傷，眼睛上有血
      的痕跡，在他們惡言相向之脅迫下，伊非常害怕，才把伊
      身上價值約130,000元之金項鍊及金戒指交給蔡文翔，之
      後離開空地，伊所搭乘之日產車輛停在桃園市○○路郵局
      附近，在前方開車之丁○○有下車問伊要如何處理，要伊
      簽發本票，所以伊在日產車輛內有簽發面額450,000元之
      本票4張，伊簽發本票時乙○○並無在場等語（見偵查卷
      第43至45頁、第100至102頁，原審257號卷一第141至154
      頁）；
（三）證人即共犯戊○○於檢察官偵訊及原審審理中均稱：己○○接到蔡文翔電話，己○○叫伊開到至善街及大業路口載
      蔡文翔，蔡文翔上車後跟己○○說他有約人在會稽（偵訊
      筆錄誤載為會計）國小，看到甲○○騎機車過來，蔡文翔
      叫甲○○上車，上車之後，蔡文翔說要到文新路（偵訊筆
      錄誤載為文中路）後的一塊空地，伊沒有打甲○○，亦無
      拿甲○○財物；丙○○是自己上車，持槍是犯法的，伊知
      犯法怎麼可能有槍，丙○○在車上簽本票，伊只看丙○○
      把金項鍊給蔡文翔（見偵查卷第101至102頁、第110頁；
      原審246號卷第94頁、257號卷二第56至57頁）云云；證人
      戊○○於本院審理中關於強押證人甲○○、丙○○至文新
      路空地一節，以及要求證人甲○○、丙○○交出個人財物
      及簽發本票部分，雖均拒絕回答或以「以我在桃園地院說
      明為主」為答覆，（見本院卷第123至124頁反面），而關
      於詢問被告丁○○有無在現場及總共有幾部車時，則答以
      「沒有」及「只有我那部車」等語（見本院卷第123頁反
      面、第124頁）顯見證人戊○○係選擇性回答問題，且證
      人戊○○為被告丁○○辯護人聲請傳喚之友性證人，則關
      於被告丁○○部分之證述，核與被告丁○○自承有駕駛豐
      田車輛到現場（見偵查卷第21頁、第86至87頁、第102頁
      ；原審257號卷一第167至181頁），及證人甲○○、丙○○、乙○○亦皆證稱被告丁○○有在現場之情顯然不符，
      則證人戊○○關於被告丁○○部分之證述，尚與事實不符
      ，此部分之證述尚不足以資為有利被告丁○○之認定。
（四）證人戊○○於本院審理中之證述因與事實不符，不予採信
      ，已如上述，而證人甲○○、丙○○之證述，互核其等關
      於本案發生情節之證述，大抵相同，並無前後矛盾、齟齬
      之處，再參以卷附之被害人甲○○受傷照片5幀、桃園榮
      民醫院診斷證明書1紙等影本、共犯乙○○當庭所繪製其
      住處與文新路空地位置圖1紙、如附表編號1至8所示被害
      人甲○○、丙○○所開立之本票8紙扣案等資料為佐證，
      足見案發當日被告己○○、共犯蔡文翔、戊○○有先行駕
      駛日產車輛前往會稽國小前，由共犯戊○○以持槍之脅迫
      方式，再由被告己○○、共犯蔡文翔、戊○○三人另行強
      拉證人甲○○並推入日產車輛後座內之強暴行為，而剝奪
      證人甲○○之行動自由，且於證人甲○○遭挾持前往文新
      路空地途中，有遭該車內之被告己○○、共犯蔡文翔、戊○○以威嚇言語、脅迫行為之恐嚇方式，而依共犯蔡文翔
      指示交付身上之財物，並於證人甲○○抵達文新路空地後
      ，有遭被告己○○、共犯蔡文翔、戊○○毆打成傷，並另
      以膠帶綑綁手腳及矇眼，而將證人甲○○留置文新路空地
      ，由在該處之被告丁○○、乙○○看守，再由被告己○○
      、共犯蔡文翔、戊○○駕駛日產車輛前往阿扁檳榔攤，由
      共犯戊○○持槍下車脅迫證人丙○○隨同上車前往文新路
      空地，而剝奪證人丙○○之行動自由，且於證人丙○○抵
      達文新路空地後，被告丁○○、己○○、共犯蔡文翔、戊○○均有以言語或行動恐嚇證人丙○○，致其心生畏懼，
      而將身上價值約130,000元之金項鍊、金戒指如數交付予
      共犯蔡文翔，且於被告丁○○、己○○、共犯蔡文翔、戊○○分乘兩車帶同證人甲○○、丙○○離開空地途經桃園
      縣桃園市○○路郵局附近，亦有以恐嚇方式，使證人甲○○、丙○○分別開立如附表編號1至4、5至8所示本票各4
      紙，再交付予共犯蔡文翔收受，且於共犯戊○○駕駛日產
      車輛搭載證人甲○○、丙○○返回阿扁檳榔攤前，被告丁○○、己○○、共犯蔡文翔、戊○○均有出言恐嚇證人甲○○、丙○○不得報警，否則找二人算帳等語，始釋放證
      人甲○○、丙○○二人之事實至明。
（五）又證人甲○○於遭被告等人剝奪行動自由後，遭其等共同
      傷害，而受有左臉瘀傷腫脹之傷害一節，固為被告丁○○
      所否認，然參酌前述，證人甲○○迭於警詢、檢察官偵訊
      及原審審理證述其遭強押至文新路空地看管及受傷害經過
      等情明確，且依卷附桃園榮民醫院診斷證明書以觀，證人
      甲○○曾於95年8月7日前往該院就診，經診斷受有左臉瘀
      傷腫脹之傷害，核與證人丙○○於原審審理時結述：案發
      當日在文新路空地，其親眼目睹甲○○眼睛遭膠帶矇住，
      手腳被綁，並有遭人打傷痕跡一情（見原審257號卷一第
      145頁）復屬相符；再佐以被告丁○○於檢察官訊問時亦
      曾供述：當日戊○○有拿膠帶綁甲○○的手一詞（見偵查
      卷第87頁），亦與證人甲○○所稱：案發當日在文新路空
      地，其手腳受捆綁、雙眼遭矇住等情若合符節，足徵該證
      人當時係被剝奪自由行動之能力後，遭被告蔡文翔、戊○○、己○○毆打成傷無訛。況被告己○○、共犯蔡文翔、
      戊○○、三人於案發當日一同前往會稽國民小學搭載證人
      甲○○前往文新路空地，且被告丁○○亦有在該文新路看
      管證人甲○○，迄至被告丁○○、共犯蔡文翔駕駛豐田車
      輛搭載證人甲○○離開文新路空地，復由被告戊○○、己○○、共犯蔡文翔駕駛日產車輛搭載證人甲○○返回阿扁
      檳榔攤等事實，既經本院認定如前，則以被告丁○○、己○○、共犯蔡文翔、戊○○四人與證人甲○○間曾近距離
      面對面共處長達4小時餘之久，而以證人甲○○當時臉部
      受有傷害之外觀，理當一望即知，殊難想像該被告等人竟
      對證人甲○○臉部受有傷害一事毫無所悉，是渠等上開所
      辯，顯與常情有違，應係刻意規避渠等糾眾押人及非法取
      財之犯罪情節，而為脫免刑責所為避重就輕之詞，益證被
      告丁○○、乙○○、己○○確有上開共同妨害自由及恐嚇
      取財等犯行。
（六）再參酌共犯蔡文翔係因遭警查緝，而懷疑證人甲○○、丙○○向警方密報其涉有販賣毒品情事，共犯蔡文翔欲尋證
      人甲○○、丙○○索討安家費用，而相約證人甲○○、丙○○二人談判等情，雖據被告丁○○、共犯蔡文翔供認在
      卷，然倘共犯蔡文翔果係單純僅為求證其遭警查緝之原因
      ，或因而欲向證人甲○○、丙○○索取賠償之要求，其理
      應一人前往與證人甲○○相約之會稽國小前，或獨自前往
      證人丙○○所經營之阿扁檳榔攤，自行向證人甲○○或丙○○確認遭警查緝原因或與其等二人商議求償數額，然共
      犯蔡文翔卻事先不僅與被告丁○○商議細節，由被告丁○○提供其所駕駛之豐田車輛，並出面尋覓供談判使用之場
      地，且特意選定偏僻處所，向其友人即被告乙○○請託出
      借其住處旁之文新路空地，共犯蔡文翔並另以電話聯絡被
      告己○○、共犯戊○○攜帶類似槍枝之玩具槍，並提供日
      產車輛，負責載運證人甲○○、丙○○前往指定之文新路
      空地談判，在在顯示被告乙○○、丁○○、己○○、共犯
      蔡文翔、戊○○事前即已共同謀意籌劃強行剝奪證人甲○○、丙○○之行動自由無誤。況衡之案發當日證人甲○○
      尚受有前開傷勢，並遭捆綁手腳、矇眼之實情，若當日係
      正常方式進行談判，證人甲○○實無受有上開傷勢之可能
      ，更遑論證人甲○○、丙○○二人當時更曾有配合交付身
      上財物及簽發高額本票等非比尋常之舉，是證人甲○○、
      丙○○顯非出於自由意志前往文新路空地甚明。
（七）另被告丁○○及其辯護人主張證人甲○○有精神上疾病，
      其證言之憑信性有瑕疵，請求調閱甲○○於行政院國軍退
      除役官兵輔導委員會臺北榮民總醫院（下稱臺北榮民總醫
      院）之就診病例記錄一事，惟經本院向臺北榮民總醫院函
      查，該院函覆稱：「根據病例記錄，該員（指甲○○）無
      本院精神科就診之記錄，查無相關病歷資料可提供」（見
      本院卷第72頁）等語，顯見證人甲○○並無因精神上疾病
      就醫之記錄，且關諸證人甲○○於警詢、偵查中及原審審
      理中所為之證述，並無言詞表達有疑義而顯然精神上有疾
      病之情，是被告丁○○及其辯護人主張證人甲○○證言之
      憑信性有瑕疵，尚非有理由，而不足為採。
（八）綜上，被告丁○○上開所稱各節，均與事實不符，俱屬飾
      卸之詞，不足採信。
四、被告乙○○雖以上詞置辯復另辯稱：伊只有在伊住家後門看
    ，距離上開人等所立地點有100公尺之遠，伊不知道談論內
    容或有簽發本票等細節云云。然觀諸被告乙○○於警詢初供
    時坦認：當日丁○○、蔡文翔有先到伊住處，跟伊說等一下
    要到伊後面空地談事情，後來丁○○、蔡文翔、戊○○、己○○分別開2部8768-KA、Z6-5322號轎車載甲○○來，後來
    己○○、戊○○又開車出去載丙○○回到伊住處後面空地，
    伊有到空地看他們做何事，後來伊有到空地兩三次問他們談
    好了沒等語（見偵查卷第37頁），迄至原審審理時始翻異前
    詞，改稱其僅在其住處後門呼喊，並未到空地上一詞，已不
    無啟人疑竇之處，尚難逕以憑採。且綜參證人甲○○於警詢
    及原審審理時均指稱：其被押往空地時，有一陌生人即乙○○在該空地上，該人沒有打伊，也沒有跟伊說話，且丙○○
    到空地時，伊也有看到該人一詞（見偵查卷第54頁、原審
    257號卷一第124、136頁），及證人丙○○於檢察官偵訊時
    亦證稱：「（問：當天乙○○有無在場？）簽本票時沒有在
    場。」（見偵查卷第100頁），繼之於原審審理時結述：「
    （問：當時在空地，除看到蔡文翔、戊○○、己○○，有無
    其他人在場？）乙○○、丁○○。」（見原審257號卷一第
    145頁）等語，俱見證人甲○○、丙○○先後遭被告蔡文翔
    、戊○○、己○○挾持前往上開文新路空地時，均曾親睹被
    告乙○○身處在該空地上之事實，況以當時被告乙○○係於
    其住處後門呼喊100公尺外之被告丁○○，衡情證人甲○○
    、丙○○殊無可能於夜間昏暗之際，仍得清晰辨認相距100
    公尺外之被告乙○○，是該被告乙○○其前開所辯，顯係臨
    訟脫罪之詞，難以採信。另佐以文新路空地係被告乙○○住
    處旁之私人空地，必先自住宅前方文新路越過橋後，再路經
    其住宅旁小路，始得進入該空地一情，業經被告乙○○於原
    審審理時供認在卷（見原審257號卷二第55頁），復有被告
    乙○○當庭所繪製位置圖一份（見原審257號卷二第63頁）
    存卷可參，可見該文新路空地係被告乙○○或其家人所屬之
    私人空地，茍非被告丁○○事先取得被告乙○○之同意或授
    權使用該空地，並由被告丁○○告知被告蔡文翔此事，則被
    告蔡文翔、戊○○、己○○當日強押證人甲○○後，縱有另
    行尋覓偏僻處所談判之需求，亦無可能適巧途經被告丁○○
    友人之被告乙○○住處旁空地，且在未徵得該空地所有權人
    或使用權人之同意前，即任意進入該空地談判傷人，而甘冒
    隨時遭該處住戶報警前來處理之危險，是被告乙○○於事前
    顯已同意提供其住處旁空地供被告丁○○、蔡文翔、戊○○
    、己○○押人談判處所一節，足堪認定。復考諸證人甲○○
    、丙○○於案發當日所簽發之如附表編號1至8所示之本票8
    紙，均為警自被告乙○○住處內所起出，而該8紙本票係由
    被告丁○○於案發隔日偕同被告丙○○再度前往被告乙○○
    住處，轉交該本票8紙予被告乙○○保管一節，均據被告乙○○、丁○○、蔡文翔於原審審理時坦認在案（見原審257
    號卷一第180、202頁、卷二第56頁），則被告乙○○若無參
    與本案犯罪情節，被告丁○○、蔡文翔何以於案發隔日，特
    地再前往被告乙○○住處，將犯罪所得之本票8紙任意交由
    被告乙○○保管之可能？循此更可證明被告乙○○自始至終
    均有參與謀議本件犯罪，其不僅提供其住處旁私人空地，供
    為談判、拘禁證人甲○○、丙○○之處所，且事後尚負責保
    管本案犯罪所得之高額本票8紙，顯與其餘被告間就本案犯
    行具有犯意聯絡與行為分擔，是被告乙○○所為上開辯解，
    與實情相去甚遠，殊難採取。
五、綜上所述，被告丁○○、乙○○上開所辯各節，俱屬臨訟卸
    責杜撰之詞，均不足採信。是被告三人所犯妨害自由、恐嚇
    取財等犯行，事證明確，洵堪認定。
參、論罪、科刑之法律適用：
    核被告乙○○、丁○○、己○○各係犯共同妨害自由罪2罪
    、共同恐嚇取財罪2罪。被告乙○○、丁○○、己○○對於
    甲○○、丙○○恐嚇取財部分，被告乙○○、丁○○、己○○、共犯蔡文翔、戊○○等人各與甲○○、丙○○間，均無
    任何債權債務關係，其等五人係杜撰共犯蔡文翔為警查獲販
    賣毒品一事，藉故向甲○○、丙○○索討安家費用，而以恫
    嚇言語或威脅行為，使甲○○、丙○○交付身上財物，繼之
    簽發本票交付共犯蔡文翔收受等情，足認被告乙○○、丁○○、己○○、共犯蔡文翔、戊○○五人間顯具有共同意圖為
    自己不法所有之犯意聯絡至明，均據本院認定如前，是公訴
    意旨認此部分均應依刑法第304條第1項之強制罪處斷，顯有
    誤會，然社會基本事實同一，爰依法變更此部分之起訴法條
    為刑法第346條第1項之恐嚇取財罪而為審理判決，合先敘明
    。另按學說上所稱「共謀共同正犯」係指以自己共同犯罪之
    意思，事先同謀，而推由一部分人實施犯罪行為之謂；若係
    以自己共同犯罪之意思參與實施犯罪構成要件以外之行為者
    ，應屬「實施正犯」之範疇，尚難以共謀共同正犯論擬。而
    所謂參與構成要件以外之行為係指其所參與者，非直接構成
    犯罪事實之內容，但足以助成其所欲實現之犯罪事實發生之
    行為而言（最高法院94年度台上字第3972號判決意旨參照）
    。準此，被告乙○○參與事前共謀以妨害甲○○、丙○○之
    行動方式，並遂行恐嚇渠等二人之財物，雖被告乙○○有提
    供其住處旁之文新路空地，供其餘被告丁○○、己○○、共
    犯蔡文翔、戊○○與甲○○、丙○○談判使用，且事後有保
    管本案件犯罪所得之如附表編號1至8所示之本票8紙等節，
    然其既係以自己共同犯罪之意思，而實施犯罪構成要件以外
    之行為，仍屬實施正犯之範疇至明。是被告乙○○與其餘被
    告丁○○、己○○、共犯蔡文翔、戊○○，就對於甲○○、
    丙○○妨害自由、恐嚇取財等犯行間，有犯意聯絡及行為分
    擔，為共同正犯。按刑法第302條之妨害自由罪，原包括私
    行拘禁及以其他非法方法剝奪人之行動自由而言，所謂非法
    方法，當然包括強暴脅迫等不法情事在內。準此，如行為人
    為恐被害人報案，而於妨害自由行為繼續中出言恐嚇，縱有
    合於刑法第305條恐嚇危害安全之情形，仍應視為剝奪行動
    自由之部分行為至明（最高法院86年度台上字第6737號判決
    意旨參照）。是本件被告丁○○、己○○、共犯蔡文翔、戊○○等人於其等四人分乘二車帶同甲○○、丙○○離開文新
    路空地之後，而抵達阿扁檳榔攤之前，被告丁○○、己○○
    、共犯蔡文翔、戊○○四人均有對甲○○、丙○○出言恫稱
    ：不得報警，否則要找二人算帳等語，然該證人甲○○、丙○○二人仍處於遭被告丁○○、己○○、共犯蔡文翔、戊○○四人剝奪行動自由之繼續狀態中，是其等四人所為恐嚇言
    語，仍係包含於妨害甲○○、丙○○行動自由之各別意念中
    ，均屬其等四人分別剝奪甲○○、丙○○行動自由之部分行
    為，均不另論罪，是此部分公訴人認應另論刑法第305條恐
    嚇危害安全罪，亦有所誤認，併予說明。查被告乙○○、丁○○、己○○、共犯蔡文翔、戊○○共同基於意圖為自己不
    法所有之犯意聯絡，而先後恐嚇甲○○、丙○○，而使甲○○交付身上內有現金2,600元之皮包及嗣簽發如附表編號1至
    4所示本票並交付予共犯蔡文翔，丙○○則交付身上金項鍊
    、金戒指後，亦簽發如附表編號5至8所示本票，再交付予共
    犯蔡文翔，則被告乙○○、丁○○、己○○、共犯蔡文翔、
    戊○○五人以恐嚇之手段，使甲○○、丙○○於時間、空間
    密切接近之時地，各自先後交付其等二人前開身上財物及簽
    發本票，是被告乙○○、丁○○、己○○、共犯蔡文翔、戊○○五人各僅侵害甲○○、丙○○之同一個人財產法益，且
    各行為之獨立性極為薄弱，依一般社會健全觀念，在時間差
    距上，難以強行區隔甲○○、丙○○各自先後交付身上財物
    及所簽發本票之行為，是在刑法評價上，應視為數個舉動之
    接續行為，各包括以一行為予以評價，較為合理，為接續犯
    ，是被告乙○○、丁○○、己○○、共犯蔡文翔、戊○○五
    人對於甲○○、丙○○各分別僅論以一恐嚇取財行為。查被
    告乙○○、己○○、丁○○對於甲○○、丙○○分別所犯之
    妨害自由罪、恐嚇取財罪，犯意均各別，行為亦互殊，侵害
    法益有所不同，應均予分論併罰。查被告乙○○有如犯罪事
    實欄一、所示犯罪科刑及執行紀錄，有本院院被告前案紀錄
    表一份存卷足按，是其於徒刑執行完畢後，五年內故意再犯
    本案妨害自由罪、恐嚇取財罪之有期徒刑以上之四罪，均為
    累犯，應均依刑法第47 條第1項規定加重其刑。
肆、對原審判決之評價：
    原審以被告乙○○、己○○、丁○○等事證明確，因之適用
    刑法第28條、第302條第1項、第346條第1項、第47條第1項
    、第51條第5款、第38條第1項第3款、中華民國96年罪犯減
    刑條例第2條第1項第3款、第7條、第10條等規定，並審酌審
    酌被告乙○○、丁○○、己○○等人之平日素行，有本院被
    告前案紀錄表各1份存卷可稽，被告丁○○、乙○○、己○○因欲與蔡文翔共同向甲○○、丙○○索討由共犯蔡文翔虛
    詞杜撰己身遭甲○○、丙○○出賣報警而查獲販賣毒品情節
    之高額賠償，共犯蔡文翔先電話聯絡被告丁○○謀議相關押
    人索賠細節，由被告丁○○尋覓偏僻地點供作談判、拘禁處
    所，以免遭人察覺而報警處理，被告丁○○遂向友人即被告
    乙○○商議借用文新路住處旁之私人空地使用，而共犯蔡文
    翔則另行電話聯絡被告許己○○、共犯戊○○持類似槍枝之
    玩具槍及提供作案車輛，並負責擔任押人運送之角色，遂於
    案發當日，先由被告丁○○、共犯蔡文翔輪番致電甲○○、
    丙○○，藉故相約談判，實則由被告己○○、共犯蔡文翔、
    戊○○先後同乘日產車輛前往約定地點，以持槍之脅迫方式
    ，或以強拉、強推之暴力行為，迫使甲○○、丙○○先後同
    乘該車前往文新路空地，並利用甲○○、丙○○行動自由受
    控制期間，喝令其等二人交付身上之財物，並簽發鉅額本票
    交付共犯蔡文翔，被告乙○○、丁○○、己○○等人之犯罪
    行徑，絲毫不顧及他人行動自由、意思決定之自主權利，而
    任意剝奪他人行動自由，喝令被害人交付財物，並出手毆傷
    甲○○成傷，其等完全無視社會法律秩序之規範，率爾糾眾
    強押他人索討安家費行為，顯有非議之處，並量及其等當日
    自甲○○、丙○○身上所取得財物之價值，及參酌強令甲○○、丙○○簽發本票面額甚鉅，其等犯罪參與程度，及犯後
    猶仍虛詞狡辯，態度難認良好，惟考諸其等於原審審理時尚
    能與甲○○達成傷害部分和解，有傷害和解書、和解契約書
    各1份在卷可按，分別各罪量處被告乙○○有期徒刑5月，減
    為2月15日；有期徒刑5月，減為有期徒刑2月15日；有期徒
    刑9月，減為有期徒刑4月15日；有期徒刑9月，減為有期徒
    刑4月15日；並定應執行刑為有期徒刑1年；己○○有期徒刑
    6月，減為有期徒刑3月；有期徒刑6月，減為有期徒刑3月；
    有期徒刑10月，減為有期徒刑5月；有期徒刑10月，減為有
    期徒刑5月；並定應執行刑為有期徒刑1年2月；丁○○有期
    徒刑8月，減為4月；有期徒刑8月，減為4月；有期徒刑1 年
    ，減為6月；有期徒刑1年，減為6月；連同未上訴已確定之
    恐嚇罪處有期徒刑三月，減為有期徒刑一月又十五日，並定
    應執行刑為有期徒刑1年8月。並說明扣案之物扣案如附表編
    號1至8所示之物，係被告乙○○、丁○○、己○○等人對甲○○、丙○○，分別犯恐嚇取財罪所得之物，應依刑法第38
    條第1項第3款之規定併為沒收之諭知。核其認事、用法均無
    違誤，量刑亦稱妥適。被告等上訴意旨，或仍執陳詞否認犯
    罪，或指摘原審量刑過重云云，均無可取，其等執此等上訴
    意旨，任意指摘原判決不當，求予撤銷改判，均為無理由，
    均應予駁回。
據上論斷，應依刑事訴訟法第368條，判決如主文。
本案經檢察官陳昱旗到庭執行職務。
中    華    民    國    98    年    11    月    5     日
                  刑事第二十庭審判長法  官  楊貴雄
                                    法  官  周明鴻
                                    法  官  林銓正
以上正本證明與原本無異。
如不服本判決，應於收受送達後10日內向本院提出上訴書狀，其
未敘述上訴之理由者並得於提起上訴後10日內向本院補提理由書
（均須按他造當事人之人數附繕本）「切勿逕送上級法院」。
                                    書記官  張淨
中    華    民    國    98    年    11    月    9     日
附錄：本案論罪科刑法條全文
中華民國刑法第302條
（剝奪他人行動自由罪）
私行拘禁或以其他非法方法，剝奪人之行動自由者，處 5 年以
下有期徒刑、拘役或 3 百元以下罰金。
因而致人於死者，處無期徒刑或 7 年以上有期徒刑，致重傷者
，處 3 年以上 10 年以下有期徒刑。
第 1 項之未遂犯罰之。
中華民國刑法第346條
（單純恐嚇罪）
意圖為自己或第三人不法之所有，以恐嚇使人將本人或第三人之
物交付者，處 6 月以上 5 年以下有期徒刑，得併科 1 千元以
下罰金。
以前項方法得財產上不法之利益，或使第三人得之者，亦同。
前二項之未遂犯罰之。
附表：
┌──┬──────────────────────┐
│編號│         本   件   扣   案   之   物        │
├──┼──────────────────────┤
│ 1  │編號TH0000000號、票面金額450,000元、由甲○○│
│    │所簽發按印之本票1紙。                       │
├──┼──────────────────────┤
│ 2  │編號TH0000000號、票面金額550,000元、由甲○○│
│    │所簽發按印之本票1紙。                       │
├──┼──────────────────────┤
│ 3  │編號TH0000000號、票面金額660,000元、由甲○○│
│    │所簽發按印之本票1紙。                       │
├──┼──────────────────────┤
│ 4  │編號TH0000000號、票面金額340,000元、由甲○○│
│    │所簽發按印之本票1紙。                       │
├──┼──────────────────────┤
│ 5  │編號TH0000000號、票面金額450,000元、由丙○○│
│    │所簽發按印之本票1紙。                       │
├──┼──────────────────────┤
│ 6  │編號TH0000000號、票面金額450,000元、由丙○○│
│    │所簽發按印之本票1紙。                       │
├──┼──────────────────────┤
│ 7  │編號TH0000000號、票面金額450,000元、由丙○○│
│    │所簽發按印之本票1紙。                       │
├──┼──────────────────────┤
│ 8  │編號TH0000000號、票面金額450,000元、由丙○○│
│    │所簽發按印之本票1紙。                       │
└──┴──────────────────────┘


司法院資訊處製作；財團法人民間司法改革基金會備份。
